臺灣士林地方法院小額民事判決
111年度士小字第581號
原      告  陳秀鑾
訴訟代理人  葉茂華律師
被      告  李裕欽
訴訟代理人  王得州律師
上列當事人間因被告傷害案件（109年度訴字第375號），原告提
起刑事附帶民事訴訟請求損害賠償事件（109年度附民字第473號
），經本院刑事庭裁定移送前來，本院於民國111年3月29日言詞
辯論終結，並判決如下：
    主  文
被告應給付原告新臺幣捌萬元，及自民國一百零九年六月十三日
起至清償日止，按週年利率百分之五計算之利息。
原告其餘之訴駁回。
本判決原告勝訴部分得假執行。
原告其餘假執行聲請駁回。
    事實及理由要領
一、原告起訴主張：兩造同為臺北市○○區○○路0段000號「臺北榮
    民總醫院」之住院病患，兩造於民國108年7月18日9時許，
    與其他患者在該院精神科3樓病房交誼廳，把玩大富翁遊戲
    時，因細故發生口角，被告竟基於傷害之犯意，出拳毆打原
    告之頭部，致原告受有頭部外傷合併腦震盪之傷害，原告因
    而無法工作，受有9個月之薪資損失，原告每日薪資約為新
    臺幣（下同）2,000元，故原告受有214,200元之損失，原告
    僅請求被告賠償50,000元，另原告因被告之傷害行為，接受
    長達1年之治療及休養，身體及生活均產生重大變故，原告
    所受精神上痛苦可謂既深且鉅，併請求精神慰撫金50,000元
    等語，並聲明：1.被告應給付原告100,000元，及自本件起
    訴狀繕本送達翌日起至清償日止，按週年利率5％計算利息；
    2.原告願供擔保請准宣告假執行。
二、被告答辯略以：原告未就其所受之工作損失，盡其舉證之責
    任，且原告所受傷害並非重大，且原告本身亦罹患精神方面
    疾病，故原告之休養、工作顧慮，實與被告無關，又原告所
    請求之金額過高，被告難以負擔；而被告因長期罹患精神疾
    病，顯難控制情緒，雖動手傷害原告，但是並無故意可言，
    又本件衝突，係因為原告出言挑釁、動手，被告方動手傷害
    原告，被告也因原告之攻擊行為受有傷害，因此原告對於本
    件侵權行為應亦具有過失存在等語，並聲明：請求駁回原告
    之訴。
三、法院得心證的理由：
　㈠按因故意或過失，不法侵害他人之權利者，負損害賠責任。
    民法第184條第1項前段定有明文。復按不法侵害他人之身體
    、健康、名譽、自由、信用、隱私、貞操，或不法侵害其他
    人格法益而情節重大者，被害人雖非財產上之損害，亦得請
    求賠償相當之金額。民法第195條第1項前段亦定有明文。又
    不法侵害他人之人格權，被害人受有非財產上損害，請求加
    害人賠償相當金額之慰撫金時，法院對於慰撫金之量定，應
    斟酌實際加害情形、所造成之影響、被害人痛苦之程度、兩
    造之身分地位經濟情形及其他各種狀況，以核定相當之數額
    ；再非財產上損害之慰撫金數額，究竟若干為適當，應斟酌
    兩造身分、地位及經濟狀況，俾為審判之依據。
　㈡經查，原告主張之事實，已據提出與所述相符之診斷證明書
    等件為證，被告於上開時間、地點，對傷害原告之侵權行為
    ，而涉犯刑事過失傷害罪嫌，經檢察官起訴後，業經本院判
    處被告拘役40日在案，此有該案刑事判決1份在卷可佐，被
    告雖不爭執本院刑事庭所認定之事實，惟又辯稱其所為不具
    有故意，然被告於警詢時自承：原告叫我走開，我就說你在
    兇什麼，當下我很生氣，就舉起椅子，原告大喊護理師說我
    打她，我放下椅子時，原告就出手打我臉，我隨即也打她臉
    部等語（見臺灣士林地方檢察署108年度偵字第17433號卷【
    下稱偵卷】第6頁），於檢察官偵查中又在律師陪同下對犯
    傷害罪為認罪之表示（見偵卷第52頁），足認被告辯稱無故
    意云云應非可採，是被告對於原告為前述侵權行為，自應依
    民法第184條第1項前段規定，對原告負賠償之責。
　㈢以下審酌金額：
　　1.工作損失50,000元部分：原告主張其因被告之傷害行為，
      受有214,200元之薪資損失，惟其僅請求50,000元等語；
      經查，依據診斷證明書，本件原告所受之傷害，應宜休養
      3個月，應認原告確受有3個月之工作損失，又依據原告所
      提出雇主林易興出具之證明書，原告確因此數月未工作，
      原先每日薪資為1,800元，被告則表示對於該日薪無意見
      ，而原告自承每月工作日數為20天，因此原告所受有之薪
      資損失應為108,000元（計算式：1,800×20×3=108,000）
      ，此部分原告請求50,000元，並未逾越此範圍，自應准許
      。
　　2.又不法侵害他人之人格權，被害人受有非財產上損害，請
      求加害人賠償相當金額之慰撫金時，法院對於慰撫金之量
      定，應斟酌實際加害情形、所造成之影響、被害人痛苦之
      程度、兩造之身分地位經濟情形及其他各種狀況，以核定
      相當之數額；再非財產上損害之慰撫金數額，究竟若干為
      適當，應斟酌兩造身分、地位及經濟狀況，俾為審判之依
      據。本院衡諸被告侵權行為之手段、方式、所造成原告身
      體損害及其程度、侵權行為情況、兩造學歷及家庭經濟狀
      況、本院依職權調取之兩造109年財稅收入資料等一切情
      狀，認原告得請求被告賠償之非財產上損害即精神慰撫金
      ，以30,000元為妥適，逾此範圍之請求，即為無理由，應
      予駁回。
　　3.被告雖主張原告對於被告之侵權行為與有過失，然就被告
      所主張原告先行出手、挑釁部分，被告並未提出其他證據
      以實其說，觀諸刑事案卷並無任何證據得以證實被告所辯
      ，再依據臺北榮民總醫院病程護理紀錄（見本院109年度
      附民字第473號卷第19頁）記載「...遭B-14女病友（按：
      即原告）口頭提醒，因不滿被提醒，遂舉起椅子欲攻擊B-
      14女病友，經現場多人制止後可方下椅子，但仍以拳頭攻
      擊B-14女病友頭部，B-14女病友亦揮拳回擊，導致對方雙
      側顴骨外側有5公分淤傷，病人自己臉部及頸部有2道表淺
      抓傷...」，未見記載原告有何挑釁或先行攻擊之行為，
      況被告之傷勢係因被告先攻擊原告，原告回擊所致等情，
      亦經臺灣士林地方檢察署檢察官以109年度調偵字第219號
      認定在案並為已不起訴處分確定，有該處分書在卷可查，
      難認原告有何與有過失存在，自難為對被告有利之認定，
      因此本件傷害事件被告應負全責，被告之抗辯為無理由，
      應予駁回。　　　
　　4.末按給付無確定期限者，債務人於債權人得請求給付時，
      經其催告而未為給付，自受催告時起，負遲延責任；其經
      債權人起訴而送達訴狀，或依督促程序送達支付命令，或
      為其他相類之行為者，與催告有同一之效力；遲延之債務
      ，以支付金錢為標的者，債權人得請求依法定利率計算之
      遲延利息；應付利息之債務，其利率未經約定，亦無法律
      可據者，週年利率為5％，民法第229條第2項、第233條第1
      項前段、第203條分別定有明文。本件原告請求被告損害
      賠償，屬於未定期限債務，併請求自本件起訴狀繕本送達
      被告翌日即109年6月13日起至清償日止，按週年利率5％計
      算之利息，亦屬有據。　　
四、從而，原告請求被告給付80,000元（計算式：50,000+30,00
    0=80,000）及自起訴狀繕本送達之翌日即109年6月13日起至
    清償日止，按週年利率5％計算之利息，為有理由，應予准許
    ，逾此範圍之請求，則無理由，應予駁回。
五、本件原告勝訴部分係就民事訴訟法第436條之8第1項適用小
    額程序所為被告部分敗訴之判決，依同法第436條之20規定
    ，應依職權就原告勝訴部分宣告假執行，原告此部分假執行
    之聲請不另准駁。至原告敗訴部分，其假執行之聲請即失所
    附麗，應併予駁回。
六、本件係經本院刑事庭以裁定移送前來，依刑事訴訟法第504
    條規定，免納裁判費，迄本院言詞辯論終結止，當事人並無
    任何其他訴訟費用之支出，自無諭知訴訟費用負擔之必要，
    併此敘明。 
中　　華　　民　　國　 111　　年　　4 　　月　　12　　日
              　　士林簡易庭法  官  陳紹瑜
以上正本係照原本作成。
如不服本判決，應於送達後20日內，向本院提出上訴狀並應記載
上訴理由，表明關於原判決所違背之法令及其具體內容與依訴訟
資料可認為原判決有違背法令之具體事實，如於本判決宣示後送
達前提起上訴者，應於判決送達後20日內補提上訴理由書（須附
繕本）。
中　　華　　民　　國　 111　　年　　4 　　月　　12　　日
　                          書記官  吳雪華